【裁判字號】    97,交聲,777
【裁判日期】    970930
【裁判案由】    違反道路交通管理處罰條例聲明異議
【裁判全文】
臺灣士林地方法院交通事件裁定         97年度交聲字第777號
原處分機關  臺北市交通事件裁決所
異  議  人
即受處分人  甲○○
上列異議人即受處分人因違反道路交通管理處罰條例案件，對於
臺北市交通事件裁決所民國97年6月18日所為之處分（原處分案
號：北市裁二字第裁22-C00000000號），聲明異議，本院裁定如
下：
    主  文
異議駁回。
    理  由
一、按汽車駕駛人，行經有燈光號誌管制之交岔路口闖紅燈者，
    處1,800 元以上5,400 元以下罰鍰，道路交通管理處罰條例
    第53條第1 項定有明文。又汽車駕駛人有上列情形，除依原
    條款處罰鍰外，記違規點數3 點，同條例第63條第1 項第3
    款亦有明文。
二、原處分意旨略以：異議人即受處分人（下稱異議人）甲○○
    於民國97年5 月12日7 時15分許，駕駛車牌號碼943-CH號營
    業一般小客車，行經台北縣樹林市○○路與保安路口時，由
    大安路左轉保安街往迴龍方向闖紅燈（紅燈左轉），經台北
    縣政府警察局樹林交通分隊逕行舉發，爰依道路交通管理處
    罰條例第53條第1 項規定，裁處罰鍰2 千7 百元，並記違規
    點數3 點。
三、異議意旨略以：伊於97年5 月12日早上約7 點多左右，有駕
    車行經在台北縣樹林市○○路左轉保安街，雖經舉發員警表
    示目睹其943-CH號營業小客車有紅燈左轉之闖紅燈，但既沒
    照相舉證，也沒當下攔車，只用親眼目睹和自由心證決定，
    是否過於勉強和果斷，而當時情況係伊於行經大安路時確實
    綠燈左轉保安街，而當時綠燈停在左轉車道中間等候對向直
    行車先行，而員警與義交則站在號誌燈下用手操控號誌，而
    伊因為禮讓直行車先行卻變成闖紅燈，伊感到不服，而紅燈
    綠燈均為員警及義交隨時之選擇，只用員警之目睹及自由心
    證來判定違規情事是否有欠缺公平云云。
四、經查：
  (一)異議人即受處分人甲○○駕駛上開營業小客車，於前揭時、
    地，行經有燈光號誌管制之交岔路口闖紅燈左轉之違規事實
    ，業據證人即舉發本件員警乙○○到庭結證略以：伊當時係
    於樹林市○○路與保安路交通疏導勤務，可以看庭呈現場圖
    標示之警方站立處。當時大安路往山佳的方向時向是早開綠
    燈，大安路往新莊的時向是遲開，而當時異議人駕駛小客車
    停在路口時，大安路往新莊的時向是紅燈，大安路往山佳的
    時向是綠燈，異議人越過停止線時不是綠燈，異議人係於看
    到保安街之號誌為紅燈後，即將車子開到路口準備待轉，而
    見大安路往山佳方向沒有車時就違規左轉，當時路口之號誌
    為紅燈，且當時只有異議人那部車往前開。當天天候狀況為
    晴天。我所站立位置距離異議人的大安路內側車道之間距離
    約十公尺，我當時站在轉角邊往路口看，可以看見大安路上
    號誌。異議人駕駛小客車待對向車道一綠燈即馬上開到路口
    ，一下子就左轉，伊沒辦法過去攔停或騎機車追異議人等語
    明確（見本院卷第19至21頁），並有臺北縣政府警察局舉發
    違反道路交通管理事件通知單1 紙、現場圖1 份附卷可稽（
    見本院卷第22頁）。衡諸證人乙○○為臺北縣政府警察局樹
    林分局交通分隊警員，與異議人素不相識，復無怨隙，應無
    甘冒觸犯偽證重罪，故意構詞誣陷異議人之可能。況證人於
    發現異議人違規時即在距離異議人10公尺處，當天為晴天等
    情，業據證人乙○○於本院審理證述甚詳，故其對於是否違
    規當能清楚認知，無誤認之虞。堪認證人乙○○所述屬實，
    應可採信。
  (二)按道路交通管理處罰條例科處行政罰事件，依據公法爭議之
    舉證責任分配法則，固應先由行政機關就其業已履踐相關正
    當法律程序，以及人民應受處罰之客觀違反法令行為，負證
    明之責，異議人就行政機關已為相當證明之前開事項，若主
    張欠缺主觀歸責條件或為其他抗辯，亦須就其所辯提出反證
    。惟行政機關對於前開應為舉證事項，並非不得以執行查察
    取締勤務人員，依據調查人證之程序，使就親歷事實提供不
    可替代之證明方法。受處分人就該證人所述見聞經過之真實
    性倘有質疑，除依法定交互詢問程序加以檢驗外，亦不得僅
    因證人之個人身分、地位或與當事人之關係而謂其不得作證
    ，或憑己意指為必須代以其他特定之證據方法，此在證人業
    已具結願依偽證罰則擔保證言可信之場合，尤屬當然。本件
    既經證人即承辦員警乙○○上揭證述明確，受處分人復無法
    就該承辦員警之舉發可能錯誤，提出相關證據以供調查，則
    承辦警員乙○○基於維護交通秩序、公眾安全職責所為之舉
    發，自應受合法、正確之推定。從而，受處分人空口否認行
    經上開交叉路口時闖紅燈，辯稱當時號誌為綠燈云云，殊非
    可採。
  (三)至異議人另以本案並無其他證據可佐置辯，然按交通警員掣
    單舉發違反道路交通管理處罰條例所列之違規事實，本質上
    為行政處分，係公務員基於職務上權力，依法就特定之具體
    事件所為具公法上效果之單方行政行為，基於公務員為公法
    上行為具有公信力之原則，該行政處分當可被推定為真正，
    其據以依法處分之事實認定亦為正確無誤，本此公信原則，
    乃立法者賦予行政機關制定違反道路交通事件統一裁罰標準
    及處理細則，使執勤警員得當機處分，以維護交通秩序、安
    全之行政目的，若謂公務員一切行政行為均需預留證據以證
    其實，則國家行政勢必窒礙難行，此徵諸交通違規行為常係
    偶發且為一瞬間之事件，如謂一切交通違規行為，員警均需
    拍照佐證，始得舉發，則國家維持交通秩序之目的顯無法達
    成。查本件汽車駕駛人違規紅燈左轉，係屬動態行為，事出
    突然，苛求舉發員警須拍照存證，為不可能之事，且該等違
    規事實由人之感官即可充分判定，非必以科學儀器始能偵測
    得知，是本件雖無採證照片，然既經舉發員警到庭具結作證
    ，本院自得以證人可信之證詞據為認定違規事實之依據。
五、綜上所述，受處分人所辯，均不足採。本件違規事證明確，
    堪以認定，原處分依道路交通管理處罰條例第53條第1 項規
    定，裁處受處分人罰鍰2,700 元，並依同條例第63條第1 項
    第3 款規定，併記違規點數3 點，核無違誤。本件異議為無
    理由，應予駁回。
據上論斷，應依道路交通案件處理辦法第19條，裁定如主文。
中    華    民    國    97    年    9     月    30    日
                  交通法庭法  官   汪梅芬
以上正本證明與原本無異。
如不服本裁定，應於送達後5日內，向本院提出抗告狀。
                          書記官   陳佳伶
中    華    民    國    97    年    9     月    30    日


司法院資訊處製作；財團法人民間司法改革基金會備份。
